【裁判字號】    98,訴,705
【裁判日期】    980624
【裁判案由】    清償債務
【裁判全文】
臺灣臺北地方法院民事判決               98年度訴字第705號
原      告   乙○○
訴訟代理人   甲○○
被      告   丙○○
上列當事人間清償債務事件，本院於中華民國98年 6月10日言詞
辯論終結，判決如下：
    主      文
被告應給付原告新臺幣陸拾捌萬伍仟元，及自民國九十七年十一
月二十一日起至清償日止，按年息百分之五計算之利息。
訴訟費用由被告負擔。
    事實及理由
壹、程序方面：
    按「債務人對於支付命令未於法定期間合法提出異議者，支
    付命令與確定判決有同一之效力」，民事訴訟法第521條第1
    項定有明文。次按，連帶債務之債權人，得對於債務人中之
    一人或數人，或其全體，同時或先後請求全部或一部之給付
    ，民法第273條第1項定有明文。準此，求償連帶債務對於各
    債務人並非必要共同訴訟，債權人雖以數債務人為相對人聲
    請支付命令，苟僅數債務人中之一人提起異議，其異議之效
    力是否及於其他債務人，自應以該聲明異議之債務人抗辯事
    由於全體債務人有無合一確定之必要而定，如聲明異議之債
    務人提起非基於個人關係之抗辯，復經法院認為有理由者，
    即有民事訴訟法第56條第 1項規定之適用。經查，本件原告
    聲請支付命令時，係基於和解契約約定連帶債務之法律關係
    向訴外人畢中和及被告丙○○為請求，嗣雖僅被告丙○○聲
    明異議，惟其於本院已說明異議理由認系爭和解書係基於錯
    誤之意思表示所簽，爰撤銷錯誤之意思表示而認其毋庸負清
    償責任，此要屬被告個人是否仍須對原告負清償責任之抗辯
    ，依前揭規定意旨說明，難認就此抗辯事由之認定有對於該
    債務之連帶保證人畢中和合一確定之必要，自難認被告丙○
    ○一人之異議效力已及於原告所聲請支付命令之另一相對人
    畢中和，是本件被告應僅丙○○一人，合先敘明。
貳、實體方面：
一、原告主張：民國94年12月20日原告與被告簽署投資合約，原
    告出資新臺幣（下同）50萬元以每股10元價格購買 5萬股訴
    外人互動天成網路有限公司（下稱互動天成公司）之股份，
    另以50萬元以每股20元價格購買被告所有之2萬5,000股互動
    天成公司股份，嗣於95年 5月間，互動天成公司於無預警情
    況下停止營運，卻未依法進行清算程序和財產分配，原告除
    提出刑事詐欺告訴外，並於97年 3月14日與訴外人畢中和達
    成調解（本院96年度移調字第1583號），由畢中和給付原告
    65萬元，原告則將其持有之互動天成公司股票2萬5,000元移
    轉予畢中和，另97年 6月30日原告與畢中和及被告簽署和解
    契約書（下稱系爭和解契約書）約定由畢中和及被告連帶給
    付原告75萬元，俟被告及畢中和給付全部款項後，原告願於
    98年 6月20日將其名下互動天城公司股票全數移轉予畢中和
    ，畢中和陸續於97年6月15日、同年9月15日各給付原告 5萬
    元共 6萬5,000元，尚有68萬5,000元未據被告及畢中和給付
    ，爰依系爭和解契約書請求被告清償債務等語，並聲明：被
    告應給付原告68萬 5,000元，及自支付命令送達之翌日起至
    清償日止，按年息5%計算之利息。
二、被告則以：被告於與原告協商時即多次表明願以25萬元為上
    限買回原告之技術股，當初25萬元係其代收轉交其父即訴外
    人翁明護，原告所買之股份係翁明護之監察人股份，最後雙
    方協調以打75折計算，即由被告以18萬7, 500元買回原告之
    技術股，爾後兩造共同至原告委任律師處簽訂系爭和解契約
    書，因畢中和找不到兩造投資合約，原告懷疑被告與畢中和
    掏空而對其等提出刑事告訴，其等始於97年 6月30日原告與
    畢中和及被告簽署系爭和解契約，然原告委任之律師逕以被
    告及及畢中和連帶給付75萬元作為和解條件製作書面契約，
    被告不了解連帶債務之意思，以為既經兩造口頭談妥，書面
    條件即應該與口頭約定相同，因而在系爭和解契約書上簽名
    ，事後始知系爭和解契約之約定與當時口頭談妥之條件並不
    一致，且當時被告倘知書面與口頭約定有歧異必不會簽立和
    解書，況現已找到兩造投資合約，刑事部分原告亦敗訴，爰
    依民法第88條規定撤銷前述錯誤書面契約之意思表示等語置
    辯，並聲明：原告之訴駁回。
三、兩造不爭執事項：
  (一)94年12月20日原告有與被告簽署投資合約。
  (二)原告出資100萬元，交付被告25萬元，交付畢中和75萬元。
    畢中和已依前開契約轉讓互動天城公司股票2萬5千股予原告
    ，被告則尚未轉讓持股。
  (三)原告與畢中和於97年 3月14日達成調解（本院96年度移調字
    第1583號），由畢中和給付原告65萬元，原告則將其持有之
    互動天城公司股票2萬5千股移轉予畢中和。
  (四)97年 6月30日原告與被告及畢中和簽署和解契約書，約定由
    畢中和及被告連帶給付原告75萬元。俟畢中和及被告給付全
    部款項後，原告願於98年 6月20日將其名下互動天城股票全
    數移轉予畢中和。
  (五)畢中和已於97年6月15日給付原告 5萬元，97年9月15日給付
    原告1萬5,000元，共6萬5,000元。
四、得心證之理由：
    原告主張依其與被告、畢中和所簽訂之系爭和解契約之約定
    ，被告及畢中和應連帶給付原告75萬元，被告雖不否認系爭
    和解契約書之真正，惟以其不了解連帶債務之意思，基於意
    思表示錯誤撤銷之規定行使撤銷權，是系爭和解契約書應歸
    於無效等語置辯，是本件之爭點厥為：被告簽立系爭和解契
    約書是否得依意思表示錯誤之規定而撤銷？經查：
  (一)原告所主張其與被告、畢中和所簽訂之系爭和解契約，契約
    第 1條約定之和解條件為：「被告及畢中和應連帶給付原告
    75萬元。」，為被告所不爭執，且有和解契約書影本 1件在
    卷可憑（詳本院97年度促字第31227號卷第2頁），自堪信為
    真實。
  (二)按稱和解者，謂當事人約定，互相讓步，以終止爭執之契約
    ，民法第 736條定有明文。又按意思表示之內容有錯誤，或
    表意人若知其事情即不為意思表示者，表意人得將其意思表
    示撤銷之，但以其錯誤或不知事情，非由表意人自己之過失
    者為限，民法第88條第1項定有明文。
  (三)如前(一)所述，系爭協議書上已載明連帶給付之字樣，被告既
    對於系爭和解契約書上簽名之真正不爭執，即應負擔系爭和
    解契約書所載內容之責任。參諸系爭和解契約書僅一頁，內
    容並非繁雜，以被告之年齡為30餘歲、智識程度及參與互動
    天成公司經營之社會經歷，倘於簽約時發現協議書所載內容
    與兩造之前之協商內容不同，尤其課被告以負擔連帶債務之
    重大義務，如被告不願同意，亦得拒絕簽署及還款，要無在
    系爭協議書簽名署押之理。況縱使被告對於已經成立和解一
    事，未注意上開約定內容而有意思表示錯誤之情事，然依據
    當時情狀觀之，被告於簽署系爭和解契約書之時未能詳細審
    閱和解筆錄內容，顯屬其個人過失，揆諸上開條文，自不能
    作為撤銷其和解之意思表示之事由。至於被告另辯以係因畢
    中和找不到兩造投資合約（詳本院卷第23頁），原告懷疑被
    告與畢中和掏空而對其等提出刑事告訴，其等始於97年 6月
    30日原告與畢中和及被告簽署系爭和解契約，亦僅屬其簽署
    系爭和解契約之動機，要不得以此為撤銷其意思表示之理由
    。可見被告辯稱其得撤銷簽署系爭和解契約書之意思表示云
    云，要與常情有違，不足採信。
五、綜上所述，兩造間簽訂之系爭和解契約第 1條既約定被告及
    畢中和應連帶給付原告75萬元，扣除畢中和已給付之 6萬5,
    000元，尚欠68萬5,000元，如前所述，被告既不得主張撤銷
    簽署系爭和解契約書之意思表示，即仍應與畢中和就未付之
    債務負連帶責任。從而，原告依據系爭和解契約之法律關係
    請求被告給付68萬 5,000元，及自支付命令送達之翌日即97
    年11月21日起至清償日止，按年息5%計算之利息，洵屬有據
    ，應予准許。
六、本件事證已臻明確，兩造其餘攻擊防禦方法，經本院斟酌後
    ，認為均不足以影響本判決之結果，自無一一詳予論述之必
    要，附此敘明。
七、據上論結，本件原告之訴為有理由，依民事訴訟法第78條，
    判決如主文。
中    華    民    國    98    年    6     月    24    日
                  民事第二庭    法  官  黃雅芬
以上正本係照原本作成。
如對本判決上訴，須於判決送達後20日內向本院提出上訴狀
中    華    民    國    98    年    6     月    24    日
                                書記官  高秋芬


司法院資訊處製作；財團法人民間司法改革基金會備份。
